【裁判字號】    94,交聲,329
【裁判日期】    950329
【裁判案由】    違反道路交通管理處罰條例聲明異議
【裁判全文】
臺灣基隆地方法院交通事件裁定         94年度交聲字第329號
移送機關即  交通部公路總局台北區監理所基隆監理站
原處分機關
異  議  人  乙○○
即受處分人
上列異議人即受處分人因違反道路交通管理處罰條例案件，對於
交通部公路總局台北區監理所基隆監理站於中華民國90年11月9
日所為之處分（原處分案號：基監字第裁42-CS0000000號、基監
字第裁42-CS0000000號），聲明異議，本院裁定如下：
    主  文
異議駁回。
    理  由
一、原處分意旨略以：移送機關即原處分機關交通部公路總局台
    北區監理所基隆監理站，於90年11月9 日所為之基監字第裁
    42-CS0000000號裁決書，記載處分意旨為「異議人即受處分
    人乙○○於民國90年7月26日上午8 時52分，騎乘GP2-226號
    重型機車，途經台北縣汐止市○○○路○段遠東科學園區前
    ，不依規定車道行駛在『禁行機車』車道上，為台北縣政府
    警察局交通警察隊汐止分隊員警製單逕行舉發，核無不合，
    爰依道路交通管理處罰條例第45條第13款規定，裁處異議人
    罰鍰新臺幣（下同）600元」。復於90年11月9日所為之基監
    字第裁42-CS0000000號裁決書，記載處分意旨為「異議人即
    受處分人乙○○於民國90年8月9日上午9時8分，騎乘GP2-22
    6 號重型機車，行經台北縣汐止市○○○路○段遠東科學園
    區前，不依規定車道行駛在『禁行機車』車道上，為台北縣
    政府警察局交通警察隊汐止分隊員警製單逕行舉發，核無不
    合，爰依道路交通管理處罰條例第45條第13款規定，裁處異
    議人罰鍰新臺幣600元」。
二、異議意旨略以：異議人即受處分人乙○○固坦承於上開兩次
    時、地，騎乘GP2-226 號重型機車，途經台北縣汐止市○○
    ○路○段遠東科學園區前，行駛在『禁行機車』車道上，惟
    辯稱：其本來行駛慢車道，嗣因要進入遠東科學園區地下停
    車場之汽車，占據慢車道排隊，等候右轉進入停車場，伊根
    本無法騎乘機車經由慢車道向前直行，不得已之下才往左駛
    入「禁行機車」車道，但伊經過遠東科學園區停車場與新台
    五路一段之交會處後，旋即切回慢車道行駛，警員卻在此種
    情況下，對其逕行舉發，取締心態可議，因此提出異議，請
    求撤銷原處分，諭知異議人免罰云云。
三、按「汽車駕駛人，爭道行駛有下列情形之一者，處新台幣六
    百元以上一千八百元以下罰鍰：十三、機器腳踏車，不在規
    定車道行駛」，道路交通管理處罰條例第45條第13款定有明
    文。次按「『禁行機車』標字，用以告示本車道禁止機器腳
    踏車通行。繪設於路段起點。路段過長時，得於路段中加繪
    之」，道路交通標誌標線號誌設置規則第178 條亦有明定。
    而依道路交通安全規則第99條第1 項前段規定「機器腳踏車
    行駛之車道及轉彎，應依標誌或標線之規定行駛」；同規則
    第90條規定「駕駛人駕駛汽車，應遵守道路交通標誌、標線
    、號誌之指示，並服從執行交通勤務之警察或依法令執行指
    揮交通及交通稽查任務人員之指揮」。
四、經查：
  (一)異議人對其曾先後於上開時、地，騎乘GP2-226 號重型機車
    ，行駛在「禁行機車」車道之事實，並不否認，此等情節並
    經舉發員警即證人丙○○、甲○○先後到院結證屬實，足認
    異議人確有上開騎乘機車行駛「禁行機車」車道之行為，則
    其違反道路交通安全規則第99條第1項前段、第90條之規定
    ，不遵守道路標線之指示，事甚灼明。
  (二)異議人雖以前情置辯，然查台北縣汐止市○○○路○段遠東
    科學園區○○道路，在異議人之行向，有4線車道，其中最
    內側2線快車道繪有「禁行機車」標字，另1線亦為快車道（
    下稱「第3線快車道」），僅最外側為1線機慢車道，此點業
    據證人丙○○到院證述明確，並經異議人供陳屬實。準此，
    縱認異議人所言汽車占據慢車道待右轉進入停車場，致其無
    法騎機車經由慢車道直行等情屬實，斯時，異議人尚可左偏
    行駛「第3線快車道」以直行，實無必須違規行駛內側第2線
    有「禁行機車」標字之快車道之必要，異議人此項辯解，已
    無理由。又異議人辯稱其只是稍微從慢車道轉往內側第2車
    道，之後很快就轉回機車道，但是警察就在那裡的電線桿處
    照相云云；然查，證人丙○○證稱「（每日早上上班時間要
    進入遠科車輛是否會在機慢車道排隊進入？）他們雖然是排
    在機慢車道上，但是在進入遠科園區正門前就已經右彎進入
    園區停車場，所以異議人的機車在經過該處時就已經可以轉
    入他的機慢車道行駛」、「（你舉發時異議人的機車是行駛
    在何位置？）他已經超過要進入停車場的入口，但仍然走在
    禁行機車車道上並沒有駛入機慢車道」等語；證人甲○○證
    稱「（當時異議人違規的情形如何？）因為異議人違規現場
    有4 個車道，最內側的1、2車道有標示禁行機車，當時我是
    執勤路口的交通指揮，身上有望遠鏡頭的照相機，我有發現
    異議人騎乘到禁行機車的第2 車道，我當時是從後方拍照到
    異議人的機車」、「（對於異議人說因為當時的慢車道上停
    滿要進入科學園區的汽車，機車沒有辦法行駛，才行駛到慢
    車道旁的車道有何意見？）異議人當時應該是在第2 車道‧
    ‧‧」「（如果是慢車道旁的第三車道有無標明禁行機車？
    ）沒有，但是異議人應該是走禁行機車的第2 車道才會被舉
    發」等語；綜合證人丙○○、甲○○2 人之證詞，可知異議
    人有於經過新台五路一段與遠東科學園區地下停車場之路口
    後，仍在「禁行機車」車道上行駛之違規駕駛行為，異議人
    關於此部分之辯解，亦無可採。
五、異議人所辯，洵無足採。本件事證明確，異議人於上開時、
    地，騎乘車號GP2-226 號重型機車，在「禁行機車」車道行
    駛，違反道路道路交通安全規則第99條第1 項前段、第90條
    之規定，不遵守道路標線指示之違規事實，洵堪認定。從而
    ，原處分機關援引首揭規定分別裁處異議人罰鍰600 元，並
    無不當。異議人執前詞求為撤銷原處分，顯無理由，應予駁
    回。
六、據上論斷，依道路交通案件處理辦法第19條，裁定如主文。
中    華    民    國    95    年    3     月    29    日
                  交通法庭法  官  王福康
以上正本證明與原本無異。
對於本件裁定如有不服，應於收受送達後5日內，向本院提出抗
告書狀，敘述抗告之理由，抗告於臺灣高等法院。
中    華    民    國    95    年    3     月    29    日
                          書記官  施鴻均


司法院資訊處製作；財團法人民間司法改革基金會備份。
